【裁判字號】    95,抗,971
【裁判日期】    950725
【裁判案由】    訴訟救助
【裁判全文】
臺灣高等法院民事裁定                   95年度抗字第971號
抗  告  人  丁○○原名羅雲嬌.
抗告人因與相對人丙○○、乙○○、台北區中小企業銀行萬華分
行、甲○○間訴訟救助事件，對於中華民國95年6月23 日臺灣臺
北地方法院95年度救字第121號裁定提起抗告，本院裁定如下：
    主      文
抗告駁回。
抗告訴訟費用由抗告人負擔。
    理      由
一、抗告人於原法院聲請及本件抗告意旨略以：伊於95年6月5日
    起訴請求相對人給付價金共計新台幣（下同）5,821,007 元
    ，惟伊因年前喪夫現又無工作，故無資力支出本件訴訟費用
    ，並由伊女兒楊千儀依民事訴訟法第109條第3項規定提出保
    證書擔保，且里長亦出具證明書以證明伊確實無資力；又伊
    所有之中山區○○段○○段383地號土地及其上1823、1824、
    1825、1826、1827等建號之房屋，共同向華南銀行設定1,18
    0萬元之最高限額抵押權，現已積欠華南銀行2,438,568元之
    利息，足證伊確實無資力支出本件訴訟費用，爰請求准予訴
    訟救助云云。
    原法院以：抗告人94年所得總額為973,945 元，財產總額為
    18,321,506元，尚難認其無資力支出訴訟費用，因而駁回抗
    告人之聲請等語。
二、按當事人無資力支出訴訟費用者，依民事訴訟法第107 條規
    定，法院固應依聲請准予訴訟救助，惟此項救助之事由，依
    同法第109條第2項、第284 條規定，應提出能即時調查之證
    據以釋明之。所謂無資力，係指窘於生活，且缺乏經濟上之
    信用者，最高法院43年度台抗字第152 號判例意旨參照。又
    關於因無資力支出訴訟費用請求救助之事由，固得由受訴法
    院管轄區域內有資力之人出具保證書以代釋明，惟如已查明
    當事人非無資力支出訴訟費用者，雖其已取具上項保證書，
    亦無准許訴訟救助之餘地，最高法院68年台聲字第158 號判
    例亦著有明文。
三、經查：
  (一)抗告人起訴請求相對人給付價金5,821,007 元，應徵本件第
    一審裁判費58,717元。
  (二)依卷附原法院查得之抗告人稅務電子閘門財產所得調件明細
    表（原法院卷第12-17 頁），可知：抗告人之財產總額總計
    18,321,506元，包括：1.不動產16筆，即台北市○○街41號
    1-5樓、松江路182號10 樓之1、台北縣金山鄉西湖村西勢湖
    18-5號2樓房屋及坐落基地，鹿港鎮○○段1609、1609-10、
    1609-11、1609-12、1609-13、1609-14地號等建地；2.銀盛
    股份有限公司之投資50萬元；另抗告人於94年度所得總額為
    973, 945元【其中薪資所得288,000元；租賃所得674,000元
    （12,000+36,000+42,000+72,000+104,000+180,000+
    228,000=674,000）；餘為利息所得】。足見：抗告人有不
    少之不動產出租，可供收取租金，平均每月租金收入約5萬6
    千餘元；且本身亦有薪資所得，平均每月收入為24,000元，
    平均每月收入合計約8萬元（56,000+24,000=80,000 ），堪
    認為具有相當資力之人。
  (三)抗告人雖取具轄區域內有資力之人即其女楊千儀出具之保證
    書，因其既非無資力之人，已如上述，則參照前開判例見解
    ，亦無准許抗告人訴訟救助之餘地。抗告人另辯稱：伊所有
    之中山區○○段○○段0383地號土地及其上0000-0000等建號
    房屋，共同向華南銀行設定1,180 萬元之最高限額抵押權，
    現已積欠華南銀行2,438,568 元之利息云云，所述縱使屬實
    ，因抗告人有薪資所得及租金收入合計每月8 萬元，另並有
    11筆不動產及銀盛股份有限公司之投資50萬元，均可供處分
    ，自難認抗告人為無資力之人。此外，抗告人亦未就其缺乏
    經濟信用予以釋明，則其聲請訴訟救助，無從准許。原法院
    因而駁回抗告人之聲請，並無不合。抗告人仍執陳詞，指摘
    原裁定不當，為無理由，應予駁回。
四、據上論結：本件抗告為無理由，依民事訴訟法第495條之1第
    1項、第449條第1項、第95條、第78條，裁定如主文。
中    華    民    國    95    年    7     月    25    日
                   民事第一庭  審判長法  官  張耀彩
                                     法  官  盧彥如
                                     法  官  林金吾
正本係照原本作成。
本裁定除以適用法規顯有錯誤為理由，並經本院許可外，不得再
抗告。如提起再抗告，應於收受後10日內委任律師為訴訟代理人
向本院提出再抗告狀。並繳納再抗告費新台幣１千元。
中    華    民    國    95    年    7     月    25    日
                                      書記官  張淑芳


司法院資訊處製作；財團法人民間司法改革基金會備份。
